臺灣苗栗地方法院刑事判決
111年度金訴字第8號
公  訴  人  臺灣苗栗地方檢察署檢察官
被      告  陳仕勳


上列被告因洗錢防制法等案件，經檢察官提起公訴 （110年度偵
字第2275號），本院判決如下：
    主  文
陳仕勳共同犯洗錢防制法第十四條第一項之一般洗錢罪，處有期
徒刑肆月，併科罰金新臺幣參萬元，罰金如易服勞役，以新臺幣
壹仟元折算壹日。
　　犯罪事實
一、陳仕勳在通訊軟體臉書與某真實姓名年籍不詳暱稱「阿明」之
    詐欺犯罪者聯絡，暱稱「阿明」之人，要求陳仕勳提供銀行
    帳戶給其使用，而陳仕勳依其一般社會生活之通常經驗，明
    知一般人均可自行申請金融帳戶使用，如非意圖供犯罪使用
    ，無使用他人金融帳戶供收款後，再要求他人代為提領後轉
    交款項之必要，其已預見將金融帳戶提供予不詳之人使用，
    他人將可能藉由該蒐集所得之帳戶作為詐欺被害人匯款之用
    ，以遂行詐欺取財犯行，且匯入帳戶款項係詐欺犯罪所得，
    代為提領、轉交，即產生遮斷資金流動軌跡而逃避國家追訴
    、處罰之效果，而隱匿該詐欺犯罪所得去向，仍基於縱使發
    生他人因受騙致財產受損、隱匿詐欺犯罪所得去向之結果，
    亦不違背其本意之詐欺取財及洗錢之不確定故意，與暱稱「
    阿明」之不詳男子，共同意圖為自己不法所有，基於詐欺取
    財、隱匿詐欺犯罪所得去向之洗錢犯意聯絡，於民國109年8
    月15日前某時許，將其向中國信託商業銀行所申辦帳號000-
    000000000000號帳戶（下稱中國信託銀行帳戶）之帳號，以
    LINE提供予暱稱「阿明」之詐欺犯罪者使用。嗣該詐欺犯罪
    者「阿明」取得上開帳戶資料後，即在臉書上張貼出售iPHO
    NE 11手機訊息，廖宗榮瀏覽後信以為真，因此陷於錯誤允
    為購買，而於109年8月15日17時37分許，將新臺幣(下同)1
    萬8,000元，以網路銀行匯入陳仕勳之中國信託銀行帳戶，
    詐欺犯罪者並於同日通知陳仕勳款項已入其帳戶內，陳仕勳
    遂於同日20時09分許，連同其他匯入不明款項，從其中國信
    託銀行帳戶轉出4萬元，至詐欺犯罪者所指示之不詳帳戶，
    以此方式製造金流斷點，用來掩飾、隱匿詐欺犯罪所得之來
    源、去向。嗣因廖宗榮發覺有異向警方報案，警方始循線查
    悉上情。
二、案經廖宗榮訴由苗栗縣警察局頭份分局報請臺灣苗栗地方檢
    察署檢察官偵查起訴。
    理  由
壹、證據能力部分
一、按被告以外之人於審判外之言詞或書面陳述，除法律有規定
    者外，不得作為證據，刑事訴訟法第159 條固定有明文。惟
    被告以外之人於審判外之陳述，雖不符同法第159 條之1 至
    之4 規定，而經當事人於審判程序同意作為證據，法院審酌
    該言詞陳述或書面陳述作成時之情況，認為適當者，亦得為
    證據；又當事人、代理人或辯護人於法院調查證據時，知有
    第159 條第1 項不得為證據之情形，而未於言詞辯論終結前
    聲明異議者，視為有前項之同意，同法第159 條之5 亦定有
    明文。立法意旨在於傳聞證據未經當事人之反對詰問予以核
    實，原則上先予排除。惟若當事人已放棄反對詰問權，於審
    判程序中表明同意該等傳聞證據可作為證據；或於言詞辯論
    終結前未聲明異議，基於尊重當事人對傳聞證據之處分權，
    及證據資料愈豐富，愈有助於真實發見之理念，且強化言詞
    辯論主義，使訴訟程序得以順暢進行，上開傳聞證據亦均具
    有證據能力。經查，本案據以認定被告犯罪事實之證據，其
    中屬傳聞證據部分，被告向本院表示同意有證據能力（見本
    院卷第23頁），迄於本院言詞辯論終結前，均未對於證據能
    力聲明異議，依刑事訴訟法第159 條之5 規定，視為同意上
    開證據具備證據能力，本院認亦無違法或不當之情況，是該
    傳聞證據均具備證據能力。
二、再按關於非供述證據之物證，或以科學、機械之方式，對於
    當時狀況所為忠實且正確之記錄，性質上並非供述證據，均
    應無傳聞法則規定之適用；如該非供述證據非出於違法取得
    ，並已依法踐行調查程序，即不能謂無證據能力（最高法院
    97年度台上字第1401號、97年度台上字第6153號、97年度台
    上字第3854號判決要旨參照）。本案判決以下引用之非供述
    證據，固無刑事訴訟法第159 條第1 項規定傳聞法則之適用
    ，然經本院於審理時依法踐行調查證據程式，與本案待證事
    實具有自然之關聯性，且無證據證明係公務員違法取得之物
    ，依法自得作為證據。
貳、實體部分：
一、認定犯罪事實所憑之證據及理由：
　　訊據被告陳仕勳固不否認有將其申辦之中國信託銀行帳號，
    提供給臉書暱稱「阿明」不詳之人，且其帳戶有匯入1萬8,0
    00元，旋即由伊轉出之事實，惟否認有何犯罪事實，辯稱：
　　我是做博奕的，我當初會提供帳戶，也是提供給客人讓他轉
    帳進來玩博奕，但是我不知道他叫什麼名字，他在我賭博這
    邊有贏錢了，他說他要轉帳提款出去，所以我才轉出去給他
    。我也不知道他是不是叫廖宗榮。因為他不是要買手機嗎，
    他也不是要找我買，我也沒有賣他手機。因為我找的是另外
    一個客人，我有提供對話紀錄，我也不知道他叫什麼名字，
    我也不知道他是不是叫廖宗榮。我當下，他說他要玩，我說
    好可以，然後我就提供我的戶頭，讓他轉他要玩的金額，後
    面我也有提供我轉帳出去的資料，我完全不知道那個人是誰
    ，因為是網路上認識的云云。（見本院卷第48、49頁）。經
    查：
  ㈠被告申辦之上開中國信託銀行帳戶之帳號，經被告交給不詳
    之人後，遭該不詳之人用以詐欺告訴人，致告訴人因而陷於
    錯誤，依其指示將遭詐欺之金額匯入本案中國信託銀行帳戶
    內，旋遭被告轉匯出而不知去向等節，業據告訴人廖宗榮於
    警詢中證述明確（偵卷第29至31頁），並有中國信託商業銀
    行股份有限公司109年9月15日中信銀字第109224839229079
    號函附被告之資料、自動化交易LOG資料-財金交易、存款交
    易明細、内政部警政署反詐騙諮詢專線紀錄表、高雄市政府
    警察局楠梓分局右昌派出所受理各類案件紀錄表、受理詐騙
    帳戶通報警示簡便格式表、金融機構聯防機制通報單、告訴
    人手機轉帳1萬8千元資料、告訴人與詐欺犯罪者之對話紀錄
    、中國信託商業銀行股份有限公司110年10月12日中信銀字
    第110224839264122號函附存款交易明細、自動化交易LOG資
    料-財金交易等在卷足憑（見偵卷第35至56、77至96頁）。
    堪認被告將其中國信託銀行之帳號，提供予真實姓名年籍不
    詳之人後，即為詐欺犯罪者使用作為詐欺上開告訴人，供該
    告訴人匯款之帳戶之事實，首堪認定。
　㈡按刑法上故意，分直接故意（確定故意）與間接故意（不確
    定故意），行為人對於構成犯罪之事實，明知並有意使其發
    生者，為直接故意；行為人對於構成犯罪事實，預見其發生
    而其發生並不違背其本意者，為間接故意。金融機構帳戶事
    關個人財產權益之保障，相關資料極具專屬性及私密性，多
    僅本人始能使用，並無任意交付與他人使用之理，且我國金
    融機構眾多，一般人均可自由至銀行提領款項使用，是依一
    般人之社會生活經驗，如帳戶內之款項來源正當，持有存摺
    及印章等帳戶資料之人大可自行提領，若不自行提領，反而
    額外支付代價或提供利益委由他人提領，就該帳戶內款項可
    能係詐欺所得等不法來源，當有合理之預期。況詐欺集團利
    用車手提領人頭金融機構帳戶款項，業經報章媒體多所披露
    ，並屢經政府及新聞為反詐騙之宣導，是一般具有通常智識
    之人，應均可知委由他人提領金融機構帳戶款項者，多係藉
    此取得不法犯罪所得。是依一般人通常之知識、智能及經驗
    ，均已詳知向陌生人購買、承租或其他方法取得帳戶者，多
    係欲藉該帳戶取得不法犯罪所得，且隱匿帳戶內資金之實際
    取得人之身分，以逃避追查，是避免本身金融機構帳戶被不
    法行為人利用為詐欺取財及隱匿犯罪所得去向之工具，應係
    一般生活所易於體察之常識。從而，倘若行為人將自己帳戶
    資訊告知他人，加以他人使用帳戶之原因客觀情狀上已與社
    會常情不符，行為人又未查證之情況下，主觀上已然可預見
    自己帳戶可能成為犯罪者遂行犯罪之工具，於此情形下倘仍
    同意他人將金錢匯入帳戶，進而協助提款，在法律評價上其
    主觀心態即與默認犯罪結果發生無異，而屬「間接故意」。
　㈢被告將其中國信託銀行帳號交付不詳之人時，被告已有容任
    他人非法利用該帳戶而詐欺取財及洗錢之不確定故意理由如
    下：
　⒈被告交付本案中國信託銀行帳戶資料時，已是滿25歲之成年
    人，有其年籍資料在卷可參，而依被告自承：伊是高中肄業
    ，有工作經驗，之前做水電等語（見偵卷第65頁、本院卷第
    50頁），堪認被告為具有基本智識程度及相當工作經歷與社
    會經驗之人，衡情均應知悉妥為管理個人金融帳戶，不得任
    意交與他人使用之重要性。被告於警詢時供稱，我提供帳號
    給臉書暱稱「阿明」之人而已，我的工作內容是替「財神娛
    樂城」網站招攬客戶，招攬到的客戶，就將款項匯到我的中
    國信託銀行帳戶，再將款項領走，儲值到「財神娛樂城」網
    站帳號上，我沒辦法提供「阿明」之年籍資料及聯絡方式云
    云乙節，顯然被告對於線上博奕將如何使用該帳戶之方式毫
    無知悉，被告不知道「阿明」之真實姓名及其他資料，足認
    被告除曾透過通訊軟體臉書與「阿明」聯繫外，對於「阿明
    」之真實姓名年籍資料、聯絡方式及所在地等資訊均一無所
    知，雙方並非具有特殊交情，亦無密切信賴之關係，足見被
    告對其交付之帳號是否會遭人利用從事不法勾當，毫不介意
    。且依一般社會通念理解，若真如被告所述認為該線上博奕
    公司為合法之博奕公司，有使用金融帳戶之必要，應熟悉收
    取款項之管道，又一般人申請存款帳戶極為容易、便利，除
    非充作犯罪使用，否則實無向他人購買或蒐集金融機構帳戶
    之必要，亦無須將匯款存放於他人帳戶內，徒增遭他人取走
    之風險，已徵被告此部分所述提供帳戶之原因均顯不合於常
    理，故被告知悉之情應已涉及地下簽賭或其他非法用途，詎
    被告就對方實際需用帳戶之真實原因及方式，未詳加瞭解、
    求證，卻仍提供上開帳戶之帳號給予在欠缺信賴基礎之「阿
    明」使用等節，足徵被告主觀上對於「阿明」收受帳戶之帳
    號後作何用途，是否涉及不法等節均不在意。
  ⒉被告先於警詢時供稱：我提供帳號給臉書叫「阿明」之人，
    我是工作用，阿明也是負責招攬客戶，經營「財神娛樂城」
    網站，帳號我忘了，工作內容是需要我招攬客戶，然後我招
    攬到的客戶，就將款項匯到我的中國信託銀行帳戶，再將款
    項提領走之後，再將款項儲值到客戶的「財神娛樂城」網站
    帳號上，我沒有辦法提供阿明之年籍資料及聯絡方式，因為
    他早就改名或刪除帳號了，我有在「財神娛樂城」網站獲得
    酬勞，就是看我招攬的客戶，他們的有效投注量再乘以百分
    之7。我沒有辦法提供所招攬之客戶年籍資料或聯絡方式云
    云（見偵卷第25頁）。再於偵查中供稱：我沒有交付存摺或
    提款卡給他人，但我有把我的帳號跟他人說，只是沒說我的
    網銀密碼，我是因為想找工作，在臉書網站看到有工作的工
    作內容，是幫「財神娛樂城」網站招攬客戶，報酬是從客人
    下注的賭資抽千分之3，一個月可以抽多少不一定，約2至3
    萬元。我招攬的對象都是網路上的人，我忘記對方是誰了，
    他們下注金額我忘了，我只有做一下子，領到2萬多元的薪
    資。綠色對話方塊的是我傳的訊息，我不知道洗分、出金的
    流程，我主要在招攬客人。我忘記招攬到多少客人下注，被
    害人只匯入1萬多元的錢到我的帳戶，跟我之前領的薪資無
    關，我忘記在娛樂城工作的時間，我只做了2、3個禮拜，我
    沒有跟娛樂城應徵工作的對話證明，我只能提供方才的對話
    ，我沒有與該網站的其他人聯繫過，也沒以其他證明可以提
    供。我沒有查證該網站的真實性。我是以LINE提供帳號給對
    方，對方是網路上認識的。博弈網站也是非法用途等語（見
    偵卷第63至65頁）。依被告上開供述，其提供中國信託銀行
    帳戶目的，是要在財神娛樂城工作，負責招攬客戶下注獲得
    抽成報酬，且招攬到的客戶，需先將賭資匯到其中國信託銀
    行帳戶內，再由被告提領將賭資儲值到客戶的財神娛樂城網
    站帳號上。倘如依被告說法屬實，其無異是「財神娛樂城」
    網站之仲介商，然被告始終無法提出與「財神娛樂城」人員
    ，談論有徵招攬客人工作抽成之相關對話內容，亦未提供招
    攬賭客至「財神娛樂城」下注之證明以供本院調查，則是否
    真有被告所稱為「財神娛樂城」招攬賭客下注等情，顯有可
    疑。再者，被告雖提出與所謂賭客間之對話內容欲實其說，
    然觀對話內容，賭客僅片面要求出金，被告立即允諾，
　　而衡諸常情，倘真係賭客下注賭金，被告理應先與博弈網站
    人員確認，該賭客是否確實贏得賭金及可供出金金額，始得
    依指示轉出，被告對此亦無法提出相關對話資料，以供本院
    調查，顯然被告所辯稱負責招攬客戶下注「財神娛樂城」獲
    得抽成云云，亦難令人置信。又從被告先於警詢時供稱，其
    在「財神娛樂城」抽成酬勞為下注金額千分之7，於偵查中
    則改稱係抽千分之3，前後已有不一，且其供稱有領到2萬多
    元酬勞，則其仲介之簽賭金額先匯入其中國信託銀行帳戶內
    ，大約應有286萬元（即抽千分之7）至667萬元（即抽千分
    之3）之間，而其既自稱只做2、3星期，然從其中國信託銀
    行帳戶之存款交易明細觀之，其帳戶①109年7月15日存入金
    額為2萬元、②同年7月20日存入2萬2千元、③同年8月3日存入
    4千元、④同年8月5日存入3千元、⑤同年8月7日存入1千元、⑥
    同年8月15日存入1萬8千元（係告訴人遭詐騙匯入）、⑦同年
    8月17日存入2萬9千元、⑧同年8月17日存入4萬元（見偵卷第
    95至96頁），僅有零星金額不大之資金存入，並無被告所稱
    之客戶有先將賭資匯入其帳戶，再由其儲值到客戶的「財神
    娛樂城」網站帳號，其並從中抽成之情形，是被告辯稱其提
    供中國信託銀行帳戶是要做為簽賭之用云云，與事實不符。
  ⒊再者，被告所招攬之客戶若只能透過其才可向該網站簽賭，
    且須先將簽賭之賭資匯入其中國信託銀行帳戶內，再由其提
    領儲值到該簽賭網站之帳號內，被告既提不出有與「財神娛
    樂城」人員，談論有徵招攬客人工作抽成之相關對話內容，
    已如前述，而賭客既係要向「財神娛樂城」網站簽賭，賭資
    理應會直接在該網站所開設之帳戶下注，且被告本身並非經
    營地下簽賭站業者，賭客與被告素昧平生，毫無任何信賴關
    係，賭客豈有可能將賭資先匯入陌生人之帳戶內，容任陌生
    人轉向「財神娛樂城」下注，而不怕招人侵吞之理？再從被
    告所提供其與某不詳之人在LINE之談話內容，有出現「1800
    0對嘛」、「40000分已取回哦」、「會計馬上出金給你」、
    「老闆已幫您取回四萬分嘍，等待會計轉帳哦」、「馬上出
    金給你」等語，且以LINE傳送網路銀行之轉帳交易單，包括
    告訴人遭詐騙匯入被告之中國信託銀行之轉帳明細，殊難想
    像與其對話之陌生賭客只贏不輸，且該賭客在無任何憑證下
    ，被告立即將匯入其帳戶內之資金，轉匯至不明之帳戶內，
    實不合常理。再從本案帳戶交易明細觀之，於①109年8月7日
    存款餘額為0，②109年8月17日存入1萬8千元、2萬9千元，存
    款餘額為4萬7千元，③109年8月17日支出4萬元，存款餘額為
    6,986元，④109年8月17日存入4萬元，存款餘額為4萬6,986
    元，⑤109年8月17日支出2萬元，存款餘額為2萬6,972元，⑥1
    09年8月17日支出7,500元，存款餘額為1萬9,458元。如此少
    量之資金往來，很難令人相信係其招攬賭客簽賭所匯入之資
    金。
  ⒋又被告亦曾於107年間，因提供其臺灣銀行水湳分行帳戶予他
    人使用，作為詐騙之人頭帳戶，經檢察官以罪證不足為不起
    訴處分確定，有臺灣新竹地方檢察署檢察官109年度偵字第7
    24號不起訴處分書乙份在卷足憑（見偵卷第107至112頁）。
    被告既有提供帳戶遭人作為詐欺金額出入使用之經驗，則其
    對提供帳戶給陌生人使用，有可能會遭人作為詐欺之人頭帳
    戶，理應會比一般人之警覺性來的高。況中國信託銀行存摺
    內頁有記載貼心小語、詐騙關懷：「1、為保障您的權益，
    任何密碼請勿書寫於存摺上或告訴他人，亦不可聽從他人指
    示操作自動化設備，避免歹徒趁機將您的存款誘騙領空。2
    、存摺、密碼與印鑑請分開妥為保管，切勿轉售或交予他人
    使用，以避免歹徒利用您的帳戶進行犯罪行為，甚至因涉嫌
    幫助他人而依法須負刑責或併科罰金。3、請勿將印鑑、存
    摺、取款條、金融卡及各項業務密碼交由本行行員代為保管
    」等語（見本院卷第35頁）。被告向本院供承：有看過中國
    信託銀行的存摺印有不要提供給別人的警語（見本院卷第47
    、48頁）。然其不僅提供其名下之中國信託銀行帳戶給陌生
    人使用，甚至將告訴人遭詐騙匯入之金額，依指示轉至其他
    帳戶，已非單純提供金融帳戶之幫助行為，提升至參與犯罪
    構成要件之共同正犯一部行為程度。另衡諸我國對於所有賭
    博均認係屬違法而加以禁絕，僅有政府特許開放如大樂透、
    今彩539、刮刮樂、運彩、威力彩等為合法，其餘均為非法
    ，而依一般社會經驗，倘無經濟信用有重大瑕疵之情事，金
    融帳戶之申辦無任何條件限制，甚至可同時申設多數帳戶使
    用，並自由至銀行提領自己帳戶內款項使用，斷無以收購或
    承租、借用等方式使用素昧平生之人之金融帳戶之理，僅有
    在欲隱匿自身交易金流財產、用以犯罪之時，才會有使用他
    人金融帳戶以規避追查，故倘若「財神娛樂城」賭博網站係
    真正合法公司，實無須使用與公司素無關連、亦欠缺信賴基
    礎之本案被告中國信託銀行帳戶作為客戶匯款之用，徒增遭
    帳戶所有人藉機凍結帳戶侵吞款項之風險，顯難認為被告所
    謂「財神娛樂城」賭博網站，係經我國政府機關核准之合法
    博奕事業，被告既明知提供其中國信託銀行帳戶，係為供「
    非法犯罪所得」匯款之用，仍聽任其發展，並且為轉匯出之
    行為，另佐以被告向本院自承：「（問：線上賭博是合法的
    還是非法的？）不合法。」、「（問：你的賭博行為是合法
    還是不合法？）不合法。」等語（見本院卷第49、50頁）。
    益徵其主觀上對隱匿特定犯罪所得之來源、去向均已有所認
    識或可預見，仍容任他人以其交付之帳戶供作不法使用之不
    確定故意甚明。
　㈣綜上所述，被告前開所辯，顯係事後卸責之詞，委不足採。
    本件事證已臻明確，被告犯行洵堪認定，應予依法論科。
二、論罪科刑：
  ㈠按行為人對於特定犯罪所得，基於洗錢之犯意，參與整體洗
    錢過程中任一環節之處置、分層化或整合行為，致生洗錢防
    制法所保護法益之危險者，即應屬該法所欲禁絕之洗錢行為
    ，至該行為是否已使特定犯罪所得轉換成合法來源之財產，
    則非所問。而洗錢防制法第2條第1款之洗錢行為，祗以有掩
    飾或隱匿特定犯罪所得來源之意圖，與「移轉」或「變更」
    特定犯罪所得之行為，即為已足，不以有掩飾或隱匿特定犯
    罪所得來源之行為為必要。所稱「移轉特定犯罪所得」，係
    指將刑事不法所得移轉予他人，以達成隱匿效果而言；所謂
    「變更特定犯罪所得」，乃指將刑事不法所得之原有法律或
    事實上存在狀態予以變更而達成隱匿效果。至所意圖隱匿者
    究為自己、共同正犯或他人之特定犯罪所得來源，皆非所問
    。又洗錢防制法第2款之洗錢類型，固多以迂迴曲折之方式
    輾轉為之，不以透過多層之交易活動為限，且掩飾或隱匿之
    管道是否為共同正犯或其他第三人，亦可不問。因而過往實
    務見解認為，行為人對犯特定犯罪所得之財物或利益作直接
    使用或消費之處分行為，或僅將自己犯罪所得財物交予其他
    共同正犯，祗屬犯罪後處分或移轉贓物之行為，非本條例所
    規範之洗錢行為，已與洗錢防制法所規定之洗錢態樣有所扞
    格。蓋行為人如意圖掩飾或隱匿特定犯罪所得來源，而將特
    定犯罪所得直接消費處分，或移轉交予其他共同正犯予以隱
    匿，甚或交由共同正犯以虛假交易外觀掩飾不法金流移動，
    依新法規定，皆已侵害新法之保護法益，係屬洗錢防制法第
    2條第1或2款之洗錢行為，尚難單純以不罰之犯罪後處分贓
    物行為視之（最高法院108年度台上字第3993號判決意同此
    旨）。又洗錢防制法第2條修正之立法說明第4點，已敘明有
    關是否成立該條第3款洗錢行為之判斷重點「在於主觀上是
    否明知或可得而知所收受、持有」，即不以「明知」為限。
    職是，本件被告在主觀上均已預見提供本案帳戶，可能作為
    詐欺、收受及提領特定犯罪所得使用，仍不違反其本意而執
    意為之，並進而擔負轉匯之工作，堪認定被告有意圖掩飾或
    隱匿特定犯罪所得之去向、所在，而移轉特定犯罪所得之行
    為甚明。是核被告所為，係犯刑法第339條第1項之詐欺取財
    罪、洗錢防制法第14條第1項之一般洗錢罪。
  ㈡被告係提供本案帳戶之帳號予暱稱「阿明」之人，對「阿明
    」是否屬於詐欺集團成員或有無網路詐欺，均無從認識，且
    卷內並無充分證據，足以認定詐欺犯罪者之人數是否達3 人
    以上，顯然被告應無加重詐欺取財之適用。
  ㈢又按共同正犯之意思聯絡，原不以數人間直接發生者為限，
    即有間接之聯絡者，亦包括在內。如甲分別邀約乙、丙犯罪
    ，雖乙、丙間彼此並無直接之聯絡，亦無礙於其為共同正犯
    之成立（最高法院77年度台上字第2135號判例意旨參照）。
    又共同正犯之意思聯絡，不限於事前有所協議，其於行為當
    時，基於相互之認識，以共同犯罪之意思參與者，亦無礙於
    共同正犯之成立，且其表示之方法，不以明示通謀為必要，
    即相互間有默示之合致，亦無不可（最高法院92年度台上字
    第3724號判決意旨參照）。另按共同正犯之成立，有以共同
    犯意而共同實行犯罪構成要件之行為者，有以自己犯罪之意
    思，參與犯罪構成要件以外之行為者，亦有雖以幫助他人犯
    罪之意思而參與犯罪構成要件之行為者，有以自己犯罪之意
    思，事前同謀推由一部分實行犯罪之行為者。再共同正犯，
    係共同實行犯罪行為之人，在共同意思範圍內，各自分擔犯
    罪行為之一部，相互利用他人之行為，以達其犯罪之目的，
    其成立不以全體均參與實行犯罪構成要件之行為為要件，其
    行為分擔，亦不以每一階段皆有參與為必要，倘具有相互利
    用其行為之合同意思所為，仍應負共同正犯之責（最高法院
    99年度台上字第1323號判決意旨參照）。次按刑法之「相續
    共同正犯」，就基於凡屬共同正犯對於共同犯意範圍內之行
    為均應負責，而共同犯意不以在實行犯罪行為前成立者為限
    ，若了解最初行為者之意思，而於其實行犯罪之中途發生共
    同犯意而參與實行者，亦足成立；故對於發生共同犯意以前
    其他共同正犯所為之行為，苟有就既成之條件加以利用而繼
    續共同實行犯罪之意思，則該行為即在共同意思範圍以內，
    應共同負責。（最高法院98年度台上字第9772號判決意旨參
    照）。準此，被告以自己共同犯罪之意思，在共同犯意聯絡
    下，就轉匯特定犯罪所得給真實姓名年籍不詳之人，以此方
    式製造金流斷點，用來掩飾、隱匿詐欺犯罪所得之來源、去
    向之行為分擔，爰揆諸上揭說明，被告與暱稱「阿明」之人
    ，就本件詐欺取財及一般洗錢罪，有犯意聯絡與行為分擔，
    應論以共同正犯。
　㈣被告以一行為，同時觸犯上開2罪，為想像競合犯，應依刑法
    第55條之規定，從一重之一般洗錢罪處斷。　
　㈤爰審酌被告明知將其本案帳戶交給他人使用，可能遭人作為
    詐欺及非法洗錢之用，仍提供帳號供「阿明」使用，且有不
    明款項匯入後，將之轉至其他帳戶，非但增加被害人追索財
    物之困難，造成社會人心不安，亦助長犯罪之氣焰，造成金
    流斷點，使國家難以追索查緝，行為亦屬可議，兼衡其犯後
    否認犯行，犯罪動機、目的、手段，且迄未與告訴人達成和
    解，或賠償告訴人所受之損害，及被告向本院自述其教育程
    度為高中肄業，目前從事配管工作，與父同住等一切情狀，
    量處如主文所示之刑，且就併科罰金部分諭知易服勞役之折
    算標準，以示懲儆。
三、本件犯罪所得之沒收部分：
  ㈠按犯罪所得之物，以實際所得者為限，苟無所得或尚未取得
    者，自無從為沒收追繳之諭知（最高法院89年度台上字第34
    34號判決參照）。被告於本案中並無證據證明有因本案詐欺
    或洗錢之行為實際獲得報酬，或自匯入帳戶內之款項中獲得
    利益，自無從諭知宣告沒收或追徵。
　㈡次按洗錢防制法第18條第1項固規定：「犯第14條之罪，其所
    移轉、變更、掩飾、隱匿、收受、取得、持有、使用之財物
    或財產上利益，沒收之；犯第15條之罪，其所收受、持有、
    使用之財物或財產上利益，亦同。」為刑法沒收規定之特別
    規定，自應優先於刑法相關規定予以適用，亦即就洗錢行為
    標的之財物或財產上利益，均應依洗錢防制法第18條規定沒
    收之。惟上開條文雖採義務沒收主義，卻未特別規定「不問
    屬於犯罪行為人與否，沒收之」，致該洗錢行為之標的是否
    限於行為人所有者始得宣告沒收，有所疑義，於此情形自應
    回歸適用原則性之規範，即參諸刑法第38條之1第1項前段規
    定，仍以屬於行為人所有者為限，始應予沒收。本案被告將
    告訴人匯入之贓款，既已全部轉匯至不詳之帳戶，則該款項
    事實上已非在被告可實際支配管領、處分之下，故不併予諭
    知宣告沒收。
  ㈢另被告提供之本案帳戶，雖係供本案犯罪所用，因該帳戶業
    經通報為警示帳戶，已無法再提供為犯罪使用，亦非違禁物
    ，故不予宣告沒收或追徵。
據上論斷，應依刑事訴訟法第299條第1項前段，洗錢防制法第14
條第1項，刑法第11條前段、第339條第1項、第28條、第55條、
第42條第3項，刑法施行法第1條之1第1項，判決如主文。
本案經檢察官黃棋安提起公訴，檢察官吳宛真、彭郁清到庭執行
職務。
中　　華　　民　　國　　111 　年　　7 　　月　　20　　日
   　　　　　　 　刑事第一庭審判長法  官  陳茂榮
                                  法  官  許蓓雯 
                                  法  官  柳章峰
以上正本證明與原本無異。　　　　　　　　　　　　　　　　如不服本判決應於收受判決後20日內向本院提出上訴書狀，並應敘述具體理由。其未敘述上訴理由者，應於上訴期間屆滿後20日內向本院補提理由書(均須按他造當事人之人數附繕本)「切勿逕送上級法院」。告訴人或被害人如對本判決不服者，應具備理由請求檢察官上訴，其上訴期間之計算係以檢察官收受判決正本之日期為準。　　　　　　　　　　　　　　　　　　　　　　　
                                  書記官  王祥鑫
中　　華　　民　　國　　111 　年　　7 　　月　　20　　日
附錄本案論罪科刑法條：
中華民國刑法第339條
（普通詐欺罪）
意圖為自己或第三人不法之所有，以詐術使人將本人或第三人之
物交付者，處5年以下有期徒刑、拘役或科或併科50萬元以下罰
金。
以前項方法得財產上不法之利益或使第三人得之者，亦同。
前二項之未遂犯罰之。

洗錢防制法第2條
本法所稱洗錢，指下列行為：
一、意圖掩飾或隱匿特定犯罪所得來源，或使他人逃避刑事追訴
    ，而移轉或變更特定犯罪所得。
二、掩飾或隱匿特定犯罪所得之本質、來源、去向、所在、所有
    權、處分權或其他權益者。
三、收受、持有或使用他人之特定犯罪所得。
　　
洗錢防制法第14條
有第二條各款所列洗錢行為者，處7年以下有期徒刑，併科新
臺幣5百萬元以下罰金。
前項之未遂犯罰之。
前二項情形，不得科以超過其特定犯罪所定最重本刑之刑。